【裁判字號】    97,上易,98
【裁判日期】    970331
【裁判案由】    違反著作權法
【裁判全文】
臺灣高等法院高雄分院刑事判決          97年度上易字第98號
上  訴  人  臺灣高雄地方法院檢察署檢察官
被      告  甲○○
上列上訴人因被告違反著作權法案件不服臺灣高雄地方法院96年
度簡上字第906 號中華民國96年12月13日第一審判決（起訴案號
：臺灣高雄地方法院檢察署96年度偵字第9304號），提起上訴，
本院判決如下：
     主  文
上訴駁回。
     理  由
一、聲請簡易判決處刑意旨略以：被告甲○○明知「一縷相思情
    」等69首音樂著作，係由各著作財產權人專屬授權常夏音樂
    經紀有限公司（下稱常夏公司）利用，非經常夏公司同意或
    授權，不得意圖散布而持有，其亦明知於民國（以下同）96
    年3 月上旬某日，向姓名年籍不詳男子購買之帝騰牌電腦伴
    唱機1 台（下稱伴唱機），內載未經常夏公司同意或授權「
    一縷相思情」等69首音樂著作，竟意圖散布，於96年3 月22
    日零時44分許，以其向雅虎奇摩網站所申請之「a0000000(5
    46) 」帳號，在雅虎奇摩拍賣網站上，公開刊登拍賣物品編
    號「Ｚ0000000 00 」之含有上揭重製歌曲之伴唱機1 台（含
    遙控器2 只、歌本1 本、AV傳輸線等物）之訊息，並附上該
    伴唱機、歌本、遙控器之照片，供不特定人上網競標購買而
    公開陳列，以此方式侵害常夏公司之著作財產權。嗣常夏公
    司職員陳永輝上網發現後，佯裝買客並報警處理，警方於95
    年3 月24日12時15分許，在高雄市三民區○○○路與南華街
    路口即買賣雙方約定之交貨地點，當場查獲不知情受甲○○
    委託送貨之陳乃馮（另經檢察官為不起訴處分），並扣得陳
    乃馮持有該伴唱機1 台、遙控器1 只、歌本1 本、AV傳輸線
    等物，因認被告甲○○涉有著作權法第91條之1 第2 項之罪
    嫌。
二、公訴意旨認被告甲○○涉有違反著作權法罪嫌，係以證人即
    告訴人之代理人陳永輝於警詢及偵查中之證述，並有上開音
    樂著作之權利證明書、雅虎奇摩基本資料、拍賣網站網頁資
    料、扣押物品目錄表、鑑定報告書及伴唱機照片等文件可證
    等語，為其論據。
三、訊之被告甲○○雖不否認有將該伴唱機於拍賣網站上刊登出
    售之事實，惟堅決否認有何違反著作權法之犯行，辯稱：我
    經營中古電器買賣，伴唱機是5 年以上的機器，那是以前就
    合法的，現在才不合法，而且我也不是唱片公司，就算是唱
    片公司的人，也不可能知道代理權的時間，而且伴唱機裡面
    有幾百條的歌曲，我沒有辦法對於所有歌曲去作查證，而且
    當時劉宗林向我兜售時有簽立讓渡合約書，並與劉宗林測試
    伴唱機之功能，並詢問來源是否正常，事後還有將該讓渡合
    約書交警方備查等語。經查：
（一）被告甲○○是開設「祥穩通訊行」，經營中古電器買賣，
      於96年3 月1 日因劉宗林持上開伴唱機1 台至其店內兜售
      ，經議價後將該伴唱機購入，嗣於96年3 月22日零時44分
      許，以其向雅虎奇摩網站所申請之「a0000000（5 46）」
      帳號，在雅虎奇摩拍賣網站上，公開刊登拍賣物品編號「
      Ｚ0000000 00 」之含有上揭重製歌曲之伴唱機1 台（含遙
      控器1 只、歌本1 本、AV傳輸線等物）之訊息，並附上該
      伴唱機、歌本、遙控器之照片，供不特定人上網競標購買
      而公開陳列等情，有上開雅虎奇摩基本資料、拍賣網站網
      頁資料、扣押物品目錄表、鑑定報告書及相關照片可供佐
      證，該伴唱機內灌錄有數百首歌曲，其中「一縷相思情」
      等69首音樂著作，係由各著作財產權人專屬授權常夏公司
      利用，具有著作財產權之音樂著作一情，亦經證人即常夏
      公司告訴代理人陳永輝證述明確，並提出各該音樂著作之
      專屬授權證明書附卷為憑，均可認定屬實。
（二）被告甲○○將購得之該含有著作財產權音樂著作之伴唱機
      ，在網路拍賣網站上公開販售該台伴唱機，按以經營中古
      電器、通訊行為業，對於二手物品之交易買賣，鑑於其交
      易金額常與新品價格差距頗大，價值較低，買受者多僅就
      產品外觀之新舊、有無損壞及功能是否正常等項進行估價
      ，出賣人亦無須負擔產品維修、保固或更換瑕疵品等售後
      服務，性質上屬於一次性之交易活動，且電器、通訊種類
      非少，買受人通常並無足夠能力或資力得針對出賣人身分
      、產品來源等進行確實之徵信，故如經營者可提供出賣人
      資料以供日後查核，而非任意收購，事發後推諉卸責於不
      詳之人，若無證據證明與該出售者有共犯關係，或知悉物
      品來源確有可疑，應認已合於基本查證義務。因著作權法
      第91條之1 第2 項之犯罪，係以行為人主觀上「明知」違
      法為要件，換言之，須行為人明知為侵害他人著作財產權
      之重製物而仍散布或意圖散布，其罪始得成立，苟行為人
      對持有之物是否為他人具有著作財產權之重製物並無認識
      ，即難認有「明知故犯」之情形。
（三）本件被告甲○○向劉宗林購入該伴唱機一情，業據證人即
      伴唱機原所有人劉宗林於原審陳稱：「該伴唱機已有7 、
      8 年歷史，當時係向大潤發量販店買得，買來時已有灌入
      歌曲，因為長時間沒有使用，就賣給被告回收處理」等語
      （見96年11月29日原審審判筆錄），與被告甲○○所提讓
      渡合約書其上記載之出售人及出售品項等資料相符。查劉
      宗林前於95年11月10日曾至被告店內交換液晶螢幕，簽立
      讓渡合約書1 紙，其上載明其姓名、聯絡住址及電話，並
      按捺指印一情，有偵查卷第43頁所附讓渡合約書1 紙可憑
      。本件其持伴唱機向被告甲○○求售，至少係第2 次與被
      告交易，其向被告甲○○陳稱該伴唱機內為有7 、8 年時
      間之老舊機型，係在大潤發購得等語，被告甲○○以該伴
      唱機係劉宗林在正當賣場購得，並已得知劉宗林資料，乃
      補記讓渡合約書留存，以備日後查證，是被告甲○○主觀
      上是否明知伴唱機內有他人所有著作財產權之音樂著作，
      而仍上網販售，已有疑義。再者，觀之偵查卷附被告甲○
      ○在雅虎奇摩拍賣網站上刊登資料，網頁上載明通訊行名
      稱「祥穩通訊」，品名記載「歌利達電腦伴唱機D-571 型
      」，其餘內容則為價格、交易方法、運費，另附有歌本、
      遙控器，允以來店取貨等情，並無強調該伴唱機內收錄之
      歌曲，且留下確實店名及聯絡資料以供查核，與一般知悉
      違法販售侵害著作財產權之重製物者，常隱匿身分，以迂
      迴方式輾轉求售之情形有異。據此，被告甲○○所購得者
      既非來源不明之伴唱機，在網路上是販賣該中古伴唱機，
      並非以伴唱機內所灌錄歌曲為主要販賣重點，並且明示其
      真實店名，則其主觀上是否明知伴唱機內有未經告訴人常
      夏公司同意之音樂著作，並非無疑，從而被告甲○○辯稱
      不知該伴唱機內有侵害他人著作財產權之音樂著作等語，
      應屬可信。
    綜上所述，因被告甲○○是販賣該中古伴唱機，並非以伴唱
    機內所灌錄之歌曲為主要販賣重點，檢察官所提之證據，尚
    無法確切證明被告甲○○係「明知」其網路上所刊登販售之
    伴唱機內儲存有侵害告訴人常夏公司享有著作財產權之音樂
    著作，其間尚存有合理之懷疑，卷內其他事證亦不足以證明
    被告係「明知故為散布或意圖散布」，此外復查無其他確切
    證据證明被告甲○○有明知而故為散布侵害他人著作權情事
    ，不能證明被告甲○○犯罪。
四、原審以不能證明被告甲○○犯罪，依法諭知無罪，核無不合
    ，檢察官循告訴人常夏公司聲請上訴指摘原判決不當，為無
    理由，應予駁回。
據上論斷，應依刑事訴訟法第368條，判決如主文。
本案經檢察官許月雲到庭執行職務。
中    華    民    國    97    年    3     月    31    日
                      刑事第六庭  審判長法  官  王憲義
                                        法  官  邱永貴
                                        法  官  張盛喜
以上正本證明與原本無異。
不得上訴。
中    華    民    國    97    年    3     月    31    日
                                        書記官  黃一秋


司法院資訊處製作；財團法人民間司法改革基金會備份。
